臺灣高等法院臺南分院刑事判決　　　　 94年度上訴字第641號
上　訴　人　台灣台南地方法院檢察署檢察官
被　　　告　乙　○　○
上列上訴人因被告偽造文書案件，不服台灣台南地方法院94年度
訴字第536號中華民國94年5月20日第一審判決（起訴案號：台灣
台南地方法院檢察署94年度偵字第3659號），提起上訴，本院判
決如下：
    主  文
原判決撤銷，發回台灣台南地方法院。
    理  由
一、公訴意旨略以：被告乙○○曾有麻醉藥品管理案前科，仍不
    知悛悔，於民國92年10月2日上午9時許，在臺南市新樓醫院
    附近，拾得他人所遺失偽造之中國國際商業銀行所發，帳號
    0000000000000000號署名「魏明福」之信用卡一枚，竟將之
    據為己有，復基於概括犯意，並意圖為自己不法之所有，於
    同日15時2分許，在臺南市○○路一六二號新光三越百貨公
    司六樓ＮＩＫＥ專櫃，冒魏明福名義，向該櫃店員丙○○詐
    購上衣、褲子、襪子各一件，並在購物簽帳單上偽造「魏明
    福」署押，致使丙○○陷於錯誤而如數交付上衣、褲子、襪
    子各一件。又於同日15時20分許，以同一冒名刷卡方式，在
    同樓ＵＳＮＳ專櫃，向店員蔡珮芳詐購上衣二件、褲子一件
    致使蔡珮芳陷於錯誤而如數交付，均足生損害於中國國際商
    業銀行、丙○○及蔡珮芳。嗣於15時30分許，復持該偽造信
    用卡向店員甲○○詐購牛仔褲時，甲○○發覺有異，經查詢
    中國國際商業銀行後得知上情，報警查獲，扣得偽造信用卡
    一枚。因認被告涉犯刑法第三百三十七條之侵占遺失物罪、
    第二百十六條、第二百十條之行使偽造私文書及同法第三百
    三十九條之詐欺取財等罪嫌。
二、原判決以：「一、案件曾經判決確定者，應諭知免訴之判決
    ，刑事訴訟法第302條第1款定有明文。又訴訟上所謂一事不
    再理之原則，關於實質上一罪或裁判上一罪，亦均有其適用
    ，最高法院60年臺非字第77號著有判例。再依最高法院82年
    第4次刑事庭會議決議認為：刑事判決既判力對於時間之範
    圍應以最後審理事實法院之宣示判決日為判斷標準。二、經
    查：（一）本件被告前於民國93年8月23日間因另涉犯偽造
    文書等罪，經台灣台南地方法院檢察署檢察官以93年度偵字
    第8770號起訴，由本院於93年12月28日以93年度偵字第1202
    號判決判處被告有期徒刑六月，如易科罰金，以三百元折算
    一日，並於94年1月17日確定在案，此有本院93年度訴字第
    1202號判決影本及臺灣高等法院被告全國前案紀錄表附卷可
    稽。（二）本案中被告所涉及刑法第337條、第216條、第21
    0條、第339條第1項等犯行，時間含跨前案，再觀被告前後
    兩案均侵占信用卡，持之向商家詐買財物，並於簽單上偽簽
    署名，其所涉案之方法、手段均無二致，堪認其先後犯行皆
    係基於概括犯意而為，且觸犯構成要件相同之罪，應屬連續
    犯範疇，為裁判上一罪之同一案件。惟其前案，既經本院判
    決確定，而本件被告被訴之犯罪時間又在上開判決宣示判決
    之前，是本件聲請意旨所指被告所涉之犯行，應已為前述確
    定判決效力所及。綜上所述，本案公訴意旨所指被告所涉犯
    之犯行，應已經確定判決效力所及」為由，而認本件被告乙
    ○○被訴偽造文書案件（以下簡稱本案），與原審法院九十
    三年度訴字第一二○二號案件（以下簡稱前案），有連續犯
    之裁判上一罪關係，認被告被訴之本件犯行自為前揭確定判
    決既判力所及，而不經言詞辯論諭知免訴之判決，固非無見
    。
三、惟查：
（一）按最高法院七十年台上字第六二九六號判例明示：「連續
      犯之所謂出於概括犯意，必須其多次犯罪行為自始均在一
      個預定犯罪計劃以內，出於主觀上始終同一犯意之進行，
      若中途另有新犯意發生，縱所犯為同一罪名，究非連續其
      初發的意思，即不能成立連續犯」，因而是否連續犯自應
      審究被告之多次犯意是否「自始均在一個預定犯罪計劃以
      內，出於主觀上始終同一犯意之進行」，否則即不能貿然
      認為連續犯，而依裁判上一罪處斷。
（二）本件前案之犯罪事實係發生於九十三年八月二十三日，本
      案則係發生於九十二年十月二日，兩案犯罪時間相隔長達
      十月餘，是否出於預定犯罪計劃，已有可疑，且兩案之犯
      罪態樣均係拾得信用卡後持以盜刷，而拾獲信用卡係屬偶
      然之事實，更無所謂「計劃」可言，因此本案與前案尚難
      認有連續犯之裁判上一罪關係。從而原判決認本案與前案
      有連續犯之裁判上一罪之關係，為前案確定判決效力所及
      而諭知免訴之判決，尚有誤會。
（三）所謂確定判決既判力之時點，必須先屬裁判上一罪之關係
      始有是否為前案確定判決既判力所及之問題，本案與前案
      既非屬裁判上一罪已如前述，自與前案確定判決之既判力
      無關，併予敘明。
四、綜上，檢察官上訴意旨，執此指摘原判決有不當之處，為有
    理由，自應由本院不經言詞辯論，將原判決撤銷，並為審級
    利益，發回另由原審為適法之判決。
五、據上論斷，應依刑事訴訟法第369條第1項但書、第372條，
    判決如主文。
中　　華　　民　　國　　94　　年　　 7　　月　　19    日
                  刑事第六庭  審判長法　官  蔡 崇 義
                                    法　官  侯 明 正
                                    法　官  吳 永 宋
以上正本證明與原本無異。
如不服本判決，應於收受本判決後十日內向本院提出上訴書狀。
其未敘述上訴理由者並得於提起上訴後十日內向本院補提理由書
狀（均須按他造當事人之人數附繕本）「切勿逕送上級法院」。
　　　　　　　　　　　　　　　　　　書記官  李 淑 華
中　　華　　民　　國　　94　　年　　 7　　月　　20    日
